【裁判字號】    96,婚,108
【裁判日期】    970605
【裁判案由】    離婚
【裁判全文】
臺灣臺北地方法院家事判決               96年度婚字第108號
原      告  乙○○
                        樓
訴訟代理人  甲○○
被      告  丙○○
訴訟代理人  林大華律師
            張仁興律師
上列當事人間請求離婚等事件，本院於民國97年5 月19日言詞辯
論終結，判決如下：
    主      文
原告之訴駁回。
訴訟費用由原告負擔。
    事實及理由
一、原告主張：
（一）原告與被告間於民國93年11月訂婚，94年11月結婚，在雙
      方訂婚後婚約期間，原告多次往返工作單位至女方家作客
      ，但被告家庭囿於封閉保守成見，家中雖有其他空房間仍
      不願體貼原告舟車往返之辛勞，不讓原告留宿，致原告深
      夜尚需開車回家，而原告父親仍未入睡，關心之情溢於言
      表，是原、被告間對於待人接物、人情處世之態度及觀念
      已有不和。
（二）被告嫁入原告家門後，於美國渡蜜月期間，竟不顧原告之
      尊嚴及感受，於其他異性間發生悖於中國倫常之親密舉止
      ，雖屬國際禮儀，但原告自幼即投身軍旅，接受傳統中華
      文化及軍人文化教育之薰陶，被告應早有認知，理應尊重
      、包容原告之尊嚴及感受，但是被告不尊重原告在先，脾
      氣倔強又不願包容，雙方基本理念上已不能溝通。此外在
      日常生活習慣或是金錢價值觀，諸如結婚後的分工、關於
      家庭生活費的負擔以及夫妻間金錢的自由處分，不斷產生
      不同意見的爭執，應由被告負較大的責任，蓋原告身為職
      業軍人，自應恪遵軍人倫理及身分，而習慣與價值均是長
      期軍旅生活所建立，非能輕易改變，但被告斤斤計較於瑣
      碎之事，與原告彼此間的歧見甚深。
（三）被告嫁為人妻，對原告之父母卻甚為不敬，原告之父母一
      生辛勞，理應含貽弄孫，安享晚年，從事休閒娛樂諸如打
      個麻將，也需飽受被告冷言冷語，甚至更對原告父母親冷
      嘲熱諷，指其不會教兒子 (指原告)， 被告如此不明身分
      輩份之舉，難辭其咎。
（四）兩造間夫妻相處的理念、日常生活習慣諸此種種，已對原
      告之尊嚴及人格造成莫大的困擾，而原告之父母亦身受其
      害，因被告所造成問題，已使原告難以維持婚姻。爰依民
      法第1052條第2 項規定訴請離婚。並聲明：請准兩造離婚
      。
二、被告則以：
（一）原告係獨身女，婚前長居台北市並負笈國外求學，雖習於
      都會生活，但婚後體恤丈夫擔任軍職，且基於孝心，樂意
      搬至原告竹南老家與公婆同住，以便就近照顧，盡人妻之
      義，負人媳之責，洗盡鉛華，盡力持家事親，努力融入夫
      家生活，當無對公婆冷潮熱諷之情事，縱或婚姻生活中有
      些許觀念溝通問題而產生爭執，然亦為一般正常家庭之常
      態，被告亦多所與原告溝通商量，去異求同，多次提議雙
      方尋求諮詢輔導，一同解決障礙，則顯難認係被告故意製
      作爭端。況兩造間之生活婚姻經營管理，本應相互交換意
      見、理性溝通協調，且原告基於上述指控均無法提出實證
      ，實難僅因原告單方對於婚姻生活倦怠、一時感受不佳，
      遽認兩造間已達難以維持婚姻。
（二）另原告指稱係因婚姻障礙致使職務調動，工作升遷受阻，
      惟查本件係原告所提之訴訟，工作職務調整亦係單位長官
      基於任務性質考量而為之調整，並非肇因於被告之故，兩
      者間毫無因果關係；原告與被告暫時未共居之狀態，亦係
      原告單方決斷，並非被告所願，本件訴訟經過時間沉澱，
      當得以有更寬廣的空間思量與溝通雙方之誤解和歧異，本
      件被告已再三表明希望繼續維繫婚姻之意願，深信婚姻係
      基於雙方深情決定相守一生之信諾，卻為原告所堅拒，則
      兩造固偶有意見不同，且原告單方輕率不欲維持婚姻，然
      衡以一般人之通常生活經驗、兩造維持婚姻關係之主觀意
      願及客觀相處狀況等情事判斷，本件客觀上尚未達於處同
      一境況，任何人均將喪失維持婚姻意欲之程度。
（三）查原告主張兩造常為生活瑣碎事務多所爭執，被告亦對原
      告之父母冷嘲熱諷，及造成原告工作困擾，遭到調職影響
      前途云云，惟均為被告所否認，原告對此有利於己之事實
      ，均未舉證以實其說，尚難憑信。原告復主張兩造迄今分
      居多時云云，亦係被告所為單方面不欲繼續與被告共同生
      活之情形，故顯難認定被告已無繼續與原告共同生活之意
      願，自不構成難以維持婚姻之重大事由，原告主張之事實
      既無法認定，亦難認被告有可逾越夫妻通常所能忍受程度
      之舉，致有侵害原告人格尊嚴與人身安全之情事，原告以
      兩造間有難以維持婚姻之重大事由訴請離婚，洵無理由等
      語，並聲明：駁回原告之訴。
三、本院得心證之理由：
    原告主張兩造間有婚姻關係，現仍存續中，有戶口名簿影本
    為證，堪信為真實。至原告主張兩造婚姻有難以維持之重大
    事由，而訴請兩造離婚，則為被告所否認，並以前開情詞置
    辯。經查：
（一）按有民法第1052條第1項以外之重大事由，難以維持婚姻
      者，夫妻之一方得請求離婚，但其事由應由夫妻之一方負
      責者，僅他方得請求離婚，民法第1052條第2項定有明文
      。是對於家庭生活之美滿幸福，有妨礙之情形，即得認其
      與此之所謂難以維持婚姻之重大事由相當（最高法院79
      年臺上字第1040號判決及86年度第2次民事庭會議決議參
      照）。至於是否有難以維持婚姻之重大事由，其判斷標準
      為婚姻是否已發生破綻而無回復之希望，此不可僅由原告
      已喪失維持婚姻意欲之主觀面加以認定，而應依客觀的標
      準，即難以維持婚姻之事實，是否已達於倘處於同一境況
      ，任何人均將喪失維持婚姻希望之程度以決之（最高法院
      87年度臺上字第1304號判決參照）。
（二）原告起訴請求判決離婚，無非係以雙方處世態度及觀念不
      同、生活習慣及金錢觀歧異、個性不合、無法溝通等情而
      認兩造婚姻基礎動搖無法維繫云云。惟查，原告之前開主
      張為被告所否認，原告亦未提出其他證據證明兩造婚姻已
      發生破綻且難以維持，故僅憑原告個人主觀感受，要難謂
      有何難以維持婚姻之重大事由存在；再者，於婚姻生活中
      ，因家庭成員間彼此個性、生活習慣等相處問題而起之紛
      爭並非罕見，尚難因此即認被告可歸責之原因較重；而被
      告仍願與原告維持婚姻，兩造之婚姻應可經由溝通再經營
      ，亦難認婚姻已發生破綻而無回復之希望。原告以此訴請
      離婚，為不可取，故原告訴請判決離婚，為無理由，應予
      駁回。
（三）從而，原告訴請判決兩造離婚，附帶請求兩造所生之子權
      利義務之行使或負擔由其任之，洵屬無據，均應予駁回。
四、訴訟費用負擔之依據：民事訴訟法第78條。
中    華    民    國     97     年    6    月    5    日
                  家事法庭法  官  李莉苓
以上正本係照原本作成。
如對本判決上訴，須於判決送達後20日之不變期間內，向本院提
出上訴狀。
中    華    民    國    97    年    6     月    12    日
                          書記官  廖素芳


司法院資訊處製作；財團法人民間司法改革基金會備份。
